【裁判字號】    90,竹小,274
【裁判日期】    901205
【裁判案由】    損害賠償
【裁判全文】
臺灣新竹地方法院民事判決  九十年度竹小字第二七四號
    原      告    友聯產物保險股份有限公司
    法定代理人    甲○○
    訴訟代理人    乙○○
    複  代理人    丁○○
    被      告    丙○○○○○.
右當事人間請求損害賠償事件，本院判決如左：
    主      文
被告應給付原告新臺幣貳萬零捌佰陸拾柒元，及自民國九十年十一月八日起至清償日
止，按年息百分之五計算之利息。
原告其餘之訴駁回。
訴訟費用新臺幣伍佰伍拾元，由被告負擔肆佰肆拾元，餘由原告負擔。
本判決第一項得假執行。
    事實及理由
一、原告之聲明：被告應給付原告新臺幣( 下同 )二萬七千二百八十四元，及自起訴
    狀繕本送達翌日起至清償日止，按年息百分之五計算之利息。
二、事實摘要：
    被告於民國八十九年二月十四日，駕駛車號Ｑ八〡八○四三號自用小客車，在北
    二高南下二十公里三百公尺木柵交流道附近時，因未保持安全距離撞及其前方由
    原告承保訴外人生揚有限公司( 下稱：生揚公司 )所有車號ＣＳ〡八○五八號，
    適由李光永駕駛之自用小客車( 下稱：系爭車輛 )，致該車後方及中、後段排氣
    管等多處受損，而因生揚公司向原告投保汽車綜合損失險，事故發生期間亦在保
    險期間內，乃經原告依生揚公司指示將汽車後方毀損之修復費用二萬七千二百八
    十四元逕行支付予承修之誠隆汽車股份有限公司，是原告自得依保險法第五十三
    條之規定，代位被保險人請求被告賠償不法毀損系爭車輛之修復費用二萬七千二
    百八十四元，及自起訴狀繕本送達翌日起加計法定遲延利息。
三、本件被告經合法通知，未於言詞辯論期日到場，核無民事訴訟法第三百八十六條
    各款所列情形，爰依原告聲請，由其一造辯論而為判決。
四、本院之判斷：
  (一)按汽車在同一車道行駛時，除超越前車外，後車與前車之間應保持隨時可以煞
      停之距離；又汽車行駛時，駕駛人應注意車前狀況及兩車併行之間隔，並隨時
      採取必要之安全措施，道路交通安全規則第九十四條第一項、第三項分別定有
      明文。本件原告主張被告於八十九年二月十四日，駕駛車號Ｑ八〡八○四三號
      自用小客車，在北二高南下二十公里三百公尺木柵交流道附近時，行駛在原告
      所承保被保險人生揚公司所有車號ＣＳ〡八○五八號，適由李光永駕駛之自用
      小客車後方，業據提出中華民國交通部製發汽車駕駛執照、行車執照各一份為
      證，且經本院依職權向內政部警政署國道公路警察局第六警察隊調閱上開交通
      事故相關資料核閱無訛，有事故現場圖、道路交通事故調查筆錄為憑，是被告
      應注意車前狀況，並與前車保持隨時可以煞停之距離，及隨時採取必要之安全
      措施。而依當日時間為下午六時十五分許及路面之狀況良好，亦無不能注意之
      情形，詎被告竟未保持適當之行車安全距離，撞及原告所承保被保險人生揚公
      司所有自用小客車後方，致該車受損之事實，亦有照片為憑，是被告有過失駕
      車，不法侵害原告所承保被保險人生揚公司所有系爭車輛情事，應堪認定。
  (二)次按因故意或過失不法侵害他人之權利者，負損害賠償責任，不法毀損他人之
      物者，應向被害人賠償其物因毀損所減少之價值，民法第一百八十四條第一項
      前段、修正前民法第一百九十六條分別定有明文。又物被毀損時，被害人除得
      依據民法第一百九十六條請求賠償外，並不排除民法第二百十三條至第二百十
      五條之適用，依民法第一百九十六條請求賠償物被毀損所減少之價額，得以修
      復費用為估定之標準，但以必要者為限( 例如：修理材料以新品換舊品，應予
      折舊 )，亦有最高法院七十七年度第九次民事庭會議決議、同院六十年度臺上
      字第一五○五號判決及七十三年度臺上字第一五七四號等判決可資參照。本件
      原告主張被保險人生揚公司所有系爭車輛因遭被告撞及，致該車後方及中、後
      段排氣管等多處受損，嗣經原告依生揚公司指示將修復費用二萬七千二百八十
      四元逕行支付予承修之誠隆汽車股份有限公司等情，亦提出汽車保險理賠計算
      書一紙、毀損車輛照片十六幀、誠隆汽車股份有限公司估價單一份、發票一份
      、汽車肇事賠償給付結案同意書一紙為證，核屬相符，被告未到庭陳述，復未
      提出書狀答辯以供本院斟酌，則原告主張之事實，自堪信為真實。惟原告請求
      被告賠償受損車輛所減少之價額，既以必要者為限。則原告所承保被保險人生
      揚公司所有車牌號碼ＣＳ〡八○五八號自用小客車係於八十六年七月十七日新
      領牌照開始使用，有行車執照可稽，算至本件事故發生時( 即八十九年二月十
      四日 )已使用二年七月( 未滿一月以一月計，營利事業所得稅結算申報準則第
      九十五條第八款參照 )，依前揭說明，其以新品取代舊品間之差價應予折舊扣
      除。是故關於原告所承保系爭車輛因毀損所減少之價額，既得以必要之修復費
      用為估定之標準，依原告所提估價單之記載，更新零件費用合計為九千三百三
      十四元，本院依行政院(七九)財字第○六七○號、臺(四五)財字第一四八○號
      令公布之固定資產耐用年數表及固定資產折舊率表，採定率遞減法計算其折舊
      ，即自用小客車耐用年數五年，每年折舊率千分之三六九，是原告所承保系爭
      車輛更新零件折舊後金額應為二千九百十七元( 計算方式詳附表一所示 )。從
      而，原告請求被告賠償修復系爭車輛之工資一萬七千九百五十元及零件折舊後
      之金額二千九百十七元，共計二萬零八百六十七元( 17950+2917=20867 )，及
      自起訴狀繕本送達翌日即九十年十一月八日起至清償日止，按年息百分之五計
      算之利息，為有理由，應予准許，逾此部分之請求為無理由，應予駁回。
五、本件為小額訴訟事件，就原告勝訴部分應依職權宣告假執行，並於裁判時確定其
    訴訟費用額。
六、據上論結，原告之訴為一部有理由、一部無理由，依民事訴訟法第四百三十六條
    之二十三、第四百三十六條第二項、第三百八十五條第一項前段、第七十九條但
    書、第四百三十六條之二十、第四百三十六條之十九，判決如主文。
中      華      民      國     九十     年   十二     月        五      日
                                  臺灣新竹地方法院新竹簡易庭
~B法      官  王佳惠
右為正本係照原本作成。
如對本判決上訴，非以違背法令為理由，不得為之，且須於判決送達後二十日內向本
院提出上訴狀（須按他造當事人之人數附繕本）。
~B書  記  官  蕭宛琴
中      華      民      國     九十     年   十二     月        五      日
~F0
~T40
附表一：
┌───────────────────────────────────┐
│車牌號碼ＣＳ〡 八○五八號自用小客車更新零件費用折舊之計算             │
├──────┬────────────────────────────┤
│第一年折舊  │9334x0.369=3444                                         │
├──────┼────────────────────────────┤
│第二年折舊  │( 0000-0000)x0.369=2173                                 │
├──────┼────────────────────────────┤
│第三年折舊  │(0000-0000-0000 )x0.369x7÷12=800                       │
├──────┼────────────────────────────┤
│時價亦即折舊後之金額│ 0000-0000-0000-800=2917                        │
├──────────┴────────────────────────┤
│備註：右列計算小數點以下均四捨五入                                    │
└───────────────────────────────────┘
附表二：
項目                  金額( 新臺幣 )                 備註
第一審裁判費用        二百七十三元                   由原告預納。
第一審送達費用        二百七十七元                   由原告預納。
合計                  五百五十元


司法院資訊處製作；財團法人民間司法改革基金會備份。
